臺灣臺南地方法院民事判決
111年度建字第59號
原      告  孫麗芳  
訴訟代理人  賴鴻鳴律師
            黃俊達律師
            陳妍蓁律師
            陳思紐律師
            張嘉琪律師 
被      告  晶莊工程有限公司

法定代理人  翁美雲  
上列當事人間請求給付工程款等事件，本院於民國111年11月28
日言詞辯論終結，判決如下：
    主  文
被告應給付原告新臺幣陸拾萬元，及自民國111年8月16日起至清
償日止，按週年利率百分之五計算之利息。
訴訟費用新臺幣陸仟伍佰元由被告負擔。
本判決於原告以新臺幣貳拾萬為被告供擔保後，得假執行。但被
告如以新臺幣陸拾萬元為原告預供擔保，得免為假執行。
    事實及理由
壹、程序方面：
一、按當事人得就一定法律關係而生之訴訟，以合意定第一審管
    轄法院；第二十四條之合意管轄，如當事人之一造為法人或
    商人，依其預定用於同類契約之條款而成立，按其情形顯失
    公平者，他造於為本案之言詞辯論前，得聲請移送於其管轄
    法院；因契約涉訟者，如經當事人定有債務履行地，得由該
    履行地之法院管轄，民事訴訟法第24條第1項、第28條第2項
    前段、第12條定有明文。次按前揭關於合意管轄之規定，除
    專屬管轄外，得排斥其他審判籍而予優先適用（最高法院10
    3年度台抗字第917號、99年度台抗字第110號裁定意旨參照
    ）。經查：兩造所簽定工程承攬合約書（系爭承攬契約）第
    10條雖約定系爭工程有涉訟合意以台灣高雄地方法院為第一
    審管轄法院，此有系爭承攬合約書1紙附卷可查(見卷第31頁
    ）。惟被告乃公司法人，系爭承攬契約書，為被告所擬具依
    其預定用於同類工程承攬契約，再系爭工程是被告承攬原告
    位於台南市官田區一、二樓興建工程，易言之，債務履行地
    位於台南地區，日後若有工程瑕疵或其他事項涉訟，均有法
    院履勘及鑑定之必要，若以台灣高雄地方法院區為管轄法院
    ，勢必增加當事人及受訴法院之不便，故本院認兩造合意以
    台灣高雄地方法院為第一審管轄法院顯有失公平。再本院曾
    就原告就系爭承攬糾紛向本院起訴，特別行文被告表示意見
    ，被告亦合法收送該函文(卷第65、69頁），惟被告均未具
    狀表示反對意思，應可解被告對於原告以本院為第一審管轄
    法院無異議。本院審酌上情，認本院有管轄權，此先予敘明
    。　　
二、本件被告經合法通知，無正當理由未於言詞辯論期日到場，
    核無民事訴訟法第386條各款所列情形，爰依原告之聲請，
    由其一造辯論而為判決。
貳、實體方面：　　
一、原告主張：原告於民國109年5月12日與被告簽訂工程承攬合
    約書，約定以新臺幣（下同）3,067,000元為合約總價，被
    告應完成興建在臺南市○○區○鎮段○鎮○段000000地號土地之
    壹貳樓建物。詎被告簽約後延宕施工，直至110年7月13日才
    開始動工，且施工期間更曾常常未施工，施工進度嚴重遲延
    ，卻頻頻要求原告給付工程款，原告乃陸續給付被告承攬報
    酬2,296,000元。嗣原告發現被告於111年3月26日未依契約
    使用325型金屬壁板（註：麒麟型），而係使用平面壁版，
    原告請求被告不要使用平面壁板，被告卻堅稱現在的壁板比
    較漂亮，若原告不喜歡再拆除。原告再度表明不願意使用平
    面壁板，被告卻置之不理，仍繼續以平面壁板施工，顯無意
    依約履行。直至111年4月19日被告確定不施工，雙方進行協
    商無果，被告也無意繼續履約，原告於111年6月1日以通訊
    軟體LINE告知訴外人即被告聯絡窗口黃忠義，依民法第511
    條終止系爭承攬契約。被告使用平面壁板不合契約約定，原
    告於111年7月15日寄送存證信函限期被告10日內清除並更換
    合約壁板，倘若無果，原告將拆除現有違約壁板並清除，被
    告於111年7月19日收受，惟迄今已逾被告收受存證信函10日
    ，被告仍未依原告催告施工改善。因承攬工程合約已合法終
    止，原告業已給付被告2,296,000元，達總工程款之3分之2
    ，惟被告僅完成部分工程，且應拆除未依約施作部分（平面
    壁板），僅列寄拆除後之剩餘價值（尚需扣除拆除平面壁版
    之拆除費用及清運費用）被告應返還已付工程款扣除該剩餘
    價值之溢收工程款。爰依民法第511條、179條、第263條準
    用第260條、第213條第1、3項、第493條第1項及第494條本
    文規定提起本件訴訟。並聲明：㈠被告應給付原告600,000元
    ，及自起訴狀繕本送達翌日即111年8月16日起至清償日止，
    按週年率率百分之5計算之利息。㈡原告願供擔保，請准予宣
    告假執行。
二、被告經合法通知未於言詞辯論期日到場，亦未提出書狀作任
    何聲明或陳述。
三、得心證之理由：
  ㈠按當事人對於他造主張之事實，於言詞辯論時不爭執者，視
    同自認。但因他項陳述可認為爭執者，不在此限。當事人對
    於他造主張之事實，已於相當時期受合法之通知，而於言詞
    辯論期日不到場，亦未提出準備書狀爭執者，準用第1項之
    規定。分別為民事訴訟法第280條第1項、第3項前段所明文
    。本件原告主張之上開事實，業據其提出工程承攬合約書、
    臺南市政府工務局建築執照各1份、晶莊工程報價單翻拍照
    片1張、匯款單、原告存摺內頁翻拍照片影本3張、原告與被
    告聯絡窗口黃忠義LINE對話紀錄截圖6張、存證信函影本1份
    為證（見卷第29至42頁、第47至49頁），而被告已於相當時
    期收受原告前開主張之起訴狀繕本，但被告既未於言詞辯論
    期日到場，復未提出任何書狀或陳述以供本院審酌，依民事
    訴訟法第280條第3項之規定，視同被告已自認原告之主張為
    真實，是原告此部分之主張堪信為真實。
  ㈡按無法律上之原因而受利益，致他人受損害者，應返還其利
    益。雖有法律上之原因，而其後已不存在者，亦同。次按工
    作未完成前，定作人得隨時終止契約。但應賠償承攬人因契
    約終止而生之損害。復按當事人依法律之規定終止契約，不
    妨礙損害賠償請求；負損害賠償責任者，除法律另有規定或
    契約另有訂定外，應回復他方損害發生前之原狀，第一項情
    形，債權人得請求支付回復原狀所必要之費用，以代回復原
    狀。民法第179條、第511條、第263條準用第260條、第213
    條第1、3項分別定有明文。
　㈢經查本件原告所提之主張為真實已如前述，則本件工程承攬
    合約業經原告終止，且被告溢收超過其已施工範圍之工程款
    ，及未依約施工致原告告受有需回復原狀之損害等節。揆諸
    前揭說明，原告依民法第179條及第263條準用第260條、第2
    13條第1、3項之規定，合併請求被告給付溢收工程款及損害
    賠償部分，共計600,000元，自屬有據。
四、綜上所述，原告依民法第179條及第263條準用第260條、第2
    13條第1、3項之規定，請求被告給付600,000元，及自111年
    8月16日起至清償日止，按週年利率5%計算之利息，為有理
    由，應予准許。又原告陳明願供擔保，聲請宣告假執行，核
    無不合，爰酌定相當擔保金額宣告之。
五、本件事證已臻明確，原告其餘攻擊方法及所提證據，核與判
    決結果不生影響，爰不逐一論述，併此敘明。
六、訴訟費用負擔之依據：民事訴訟法第78條。 
中　　華　　民　　國　　111 　年　　12　　月　　 9　日
                  民事第三庭  法  官  田玉芬　
以上正本係照原本作成。
如對本判決上訴，須於判決送達後20日內向本院提出上訴狀。
如委任律師提起上訴者，應一併繳納上訴審裁判費。　　　　　
中　　華　　民　　國　　111 　年　　12　　月　　9 　　日
                                    書記官    黃紹齊